臺灣高等法院民事裁定
111年度抗字第1146號
抗  告  人  蔡靖芊  

            許柏奕  
共      同
代  理  人  王世豪律師

上列抗告人因與相對人徐明鴻等間請求排除侵害等事件，對於中
華民國111年7月14日臺灣新北地方法院111年度訴字第1625號裁
定關於核定訴訟標的價額部分提起抗告，本院裁定如下：
    主      文
原裁定關於核定抗告人訴之聲明第一項、第二項訴訟標的價額部
分廢棄。
其餘抗告駁回。
抗告費用由相對人負擔二分之一，餘由抗告人負擔。
    理      由
一、按非因財產權而起訴者，徵收裁判費新臺幣（下同）3000元
    ，為民事訴訟法第77條之14所明定。所謂非因財產權而起訴
    ，係指因婚姻關係、親子關係及身分上之權利有所主張，或
    請求回復名譽、居住安寧等排除人格權受侵害等訴訟。而人
    格權或身分權受侵害得請求以金錢賠償者，仍不失為關於財
    產權之訴訟。又於他人居住區域發出超越一般人社會生活所
    能容忍之噪音，應屬不法侵害他人居住安寧之人格利益（最
    高法院92年台上字第164號判例參照）。被害人依民法第195
    條第1項規定請求損害賠償，就金錢賠償請求部分，固係因
    財產權涉訟，依民事訴訟法第77條之1第2項規定，核定其訴
    訟標的價額；惟就制止噪音請求部分，則屬回復其人格權利
    所為適當處分之救濟方法，為非財產權訴訟，應依同法第77
    條之14規定，徵收裁判費（最高法院105年度台抗字第236號
    裁定意旨參照）。　
二、抗告意旨略以：伊等起訴請求相對人徐苡媗、徐苡崴、徐明
    鴻、鄧金勸（下合稱相對人）不得製造噪音、禁止相對人設
    在所住房屋外牆之加壓馬達運轉聲響於夜間22時至翌日7時
    間侵入伊等居住之房屋，均係禁止相對人為一定之行為，係
    屬回復人格權所為適當處分之救濟方法，伊等所受客觀利益
    為居住安寧之人格法益，屬非財產權訴訟，應依民事訴訟法
    第77條之14規定徵收裁判費。原裁定就伊等起訴聲明第1、2
    項部分所為訴訟標的價額之核定有誤，請求廢棄原裁定關於
    核定訴訟標的價額之核定等語。
三、經查，抗告人起訴聲明為：㈠相對人不得在坐落於門牌號碼
    新北市○○區○○○街00巷0弄0號4樓房屋使用工具為敲擊、拖動
    桌椅、掉落重物、跑步、跺步、製造噪音、喧囂、聲響、振
    動或為其他侵害抗告人居住安寧之行為。㈡相對人應禁止設
    於前項所載房屋外牆之加壓馬達使用時所發出之聲響於夜間
    即22時至翌日7時侵入抗告人所有之同號3樓房屋。㈢相對人
    應連帶給付抗告人各10萬元，及均自民事起訴狀繕本送達翌
    日起至清償日止，按年息5％計算之利息（見原法院111年度
    板簡字第1338號卷第11至12頁）。依其起訴狀記載之事實及
    理由，係主張相對人住在抗告人樓上房屋，不分日夜長期製
    造巨大噪音聲響，嚴重影響其等睡眠品質及身心健康，遠超
    出一般人共同生活所得容忍之範圍，屬侵害其等居住安寧之
    人格利益，其等均得依民法第800條之1準用第793條前段、
    第195條規定請求排除侵害及連帶給付其等精神慰撫金各10
    萬元（2人合計請求20萬元）。其訴之聲明第1、2項係主張
    居住安寧之人格利益受侵害，而請求排除，核屬非因財產權
    涉訟，應依民事訴訟法第77條之14第1項規定徵收裁判費，
    無核定訴訟標的價額之問題。原裁定以抗告人上開請求屬於
    財產權涉訟，且因無法核定訴訟標的價額，援引民事訴訟法
    第77條之12規定，核定訴訟標的價額為165萬元，即有違誤
    。至抗告人訴之聲明第3項請求金錢賠償部分，則屬關於財
    產權之訴訟，原裁定核定訴訟標的價額為20萬元，則無不當
    。
四、綜上所述，原裁定認抗告人訴之聲明第1、2項係屬財產權訴
    訟，且因無法核定訴訟標的價額，而核定訴訟標的價額為16
    5萬元，既有未洽，則抗告意旨指摘原裁定此部分不當，求
    予廢棄，為有理由，爰將原裁定該部分廢棄，發回原法院另
    為妥適之處理。其餘部分之抗告，則無理由，應予駁回。又
    原裁定關於核定訴訟標的價額部分既經廢棄，所命補繳裁判
    費數額部分，即失所附麗，併予敘明。
五、據上論結，本件抗告為一部有理由，一部無理由，爰裁定如
    主文。
中　　華　　民　　國　　111 　年　　9 　　月　　21　　日
                  民事第十八庭
                      審判長法  官  管靜怡
                            法  官  陳  瑜 
                            法  官  胡芷瑜
正本係照原本作成。
本裁定除以適用法規顯有錯誤為理由外，不得再抗告。如提起再
抗告，應於收受送達後10日內委任律師為代理人向本院提出再抗
告狀。並繳納再抗告費新臺幣１千元。
中　　華　　民　　國　　111 　年　　9 　　月　　21　　日

                            書記官  莊智凱